【裁判字號】    91,簡,533
【裁判日期】    920424
【裁判案由】    綜合所得稅
【裁判全文】
臺北高等行政法院判決                              九十一年度簡字第五三三號
    原      告  甲○○
    被      告  財政部台灣省北區國稅局
    代  表  人  林吉昌（局長）
    訴訟代理人  乙○○
右當事人間因綜合所得稅事件，原告不服財政部中華民國九十一年三月二十一日台財
訴字第０九０００七三五五六號訴願決定，提起行政訴訟。本院判決如左︰
    主  文
原告之訴駁回。
訴訟費用由原告負擔。
    事  實
原告民國（下同）八十五年度綜合所得稅結算申報，被告初查查得原告所有坐落台北
縣汐止市○○路十四巷二十二號六樓及同址十四巷二弄二號地下室第一層房屋及公共
設施部分於當年度執行拍賣，乃依該屋出售時之評定現值新台幣（下同）七九七、六
００元及三二、一五一元之百分之十三核定財產交易所得為一０三、六八八元及四、
一七九元，併課原告當年度綜合所得稅，核定綜合所得總額為一、一一一、六二四元
，淨額為七八六、六九七元，補徵稅額為四九、七七二元。原告不服，申請復查，未
獲變更，提起訴願，亦遭駁回，原告猶表不服，遂提起本件行政訴訟。茲摘敘兩造訴
辯意旨如次：
甲、原告方面：
  一、聲明：訴願決定、原處分均撤銷。
  二、陳述：
    (一)被告未以原告所舉本件交易乃經臺灣臺北地方法院士林分院民事執行處（以下
      稱執行處）拍賣資料計算，實際未有財產交易所得，而依所得稅法第十四條第
      一項第七類、該法施行細則第十七條之一及財政部七十四年十二月四日台財稅
      第二五七四六號函之虛擬規定為財產交易所得之計算，與實際交易落差至鉅，
      本件顯未有財產交易所得，但被告仍依上開虛擬法規為依據，所為核稅基礎，
      尤難令人信服。
    (二)本件補徵稅額認定基礎與事實不符，既然實際未有財產交易所得，係以虛擬法
      規及行政命令為標準核課該稅捐，此等多課徵稅捐之行為，何能令人心服？
    (三)至於被告以主張事實需負舉證責任，並謂：「證據不足為主張事實之證明，自
      不能認其主張之事實為真實。」並以行政法院三十六年判字第十六號判例為依
      據。惟事實終究為事實，何能以單方對證據證明力之認知，作為認定證據不足
      而主張事實為非真實，原告於前訴願程序所提法院拍賣資料，其公信力應毫無
      疑問，怎能不足以證明並無財產交易所得，被告擅做主觀之認定而否定原告所
      提之證據，至為明顯，況本件爭訟標的舉證責任之歸屬係屬被告，應無疑問。
    (四)退一步言，訴訟標的之財產交易所得應予課徵所得稅，依執行處強制執行原告
      名義之不動產，其拍賣所得依執行資料拍定價款分配表，其拍定價額六、０一
      ０、０００元，既可由轄區台北縣稅捐稽徵處汐止辦事處扣除土地增值稅一０
      六、五三八元，何不由轄區稅務機關（即被告）就拍賣所得予已扣除所謂財產
      交易所得稅？且於事隔數年後始追蹤課徵稅捐，被告顯有重大過失。
乙、被告方面：
  一、聲明：(一)駁回原告之訴。
            (二)訴訟費用由原告負擔。
  二、陳述：
    (一)按「第七類：財產交易所得：凡財產及權利因交易而取得之所得：一、財產或
      權利原為出價取得者，以交易時之成交價額，減除原取得之成本，及因取得、
      改良及移轉該項資產而支付之一切費用後之餘額為所得額。」為所得稅法第十
      四條第一項第七類所明定。次按「個人出售房屋，如能提出交易時之成交價額
      及成本費用之證明文件者，其財產交易所得之計算，依本法第十四條第一項第
      七類規定核實認定；其未申報或未能提出證明文件者，稽徵機關得依財政部核
      定標準核定之。」復為所得稅法施行細則第十七條之二所明定。次按「法院拍
      賣已建築完成並有評定價值之房屋，有關財產交易所得之計算，如納稅義務人
      未能提出原始取得之實際成本者，應以房屋評定價值百分之二十（當年度為百
      分之十三）計算財產交易所得。」復為財政部七十四年十二月四日台財稅第二
      五七四六號函所明釋。
    (二)本件原告因債務關係，經債務人向法院申請拍賣原告所有坐落臺北縣汐止鎮（
      現已改為汐止市○○○路十四巷二十二號六樓及同址十四巷二弄二號地下室底
      一層房屋，以及公共設施部分，經執行處於八十五年間執行拍賣，執行所得之
      金額為六百零一萬元整，扣除土地增值稅，尚餘五百九十萬三千四百六十二元
      ，惟因原告並未提供相關成本費用供查核，是被告所屬瑞芳稽徵所乃依據該房
      屋交易現值計七九七、六００元及三二、一五一元，按財政部核定之標準房屋
      交易現值百分之十三核定財產交易所得為一０三、六八八元及四、一七九元，
      原告不服，主張依執行處拍賣通知依法足可證明本件拍賣價額扣除土地增值稅
      外，僅餘五百九十萬三千四百六十二元，本件原始買價為九百三十萬元上下，
      拍賣後己血本無歸，足證並無財產交易所得，請依法撤銷原核定云云，惟原告
      並未提供原始買賣之契約書，且經查本件第三次公開拍賣扣除土地部分二筆房
      屋之最低拍賣價格為四、七五０、０００元，尚較被告原核定房屋交易現值為
      高，惟因原告並未提供相關成本費用供查核，被告依前揭法令規定，核定其財
      產交易所得，尚無不合。
    理  由
一、按「第七類：財產交易所得：凡財產及權利因交易而取得之所得：一、財產或權
    利原為出價取得者，以交易時之成交價額，減除原取得之成本，及因取得、改良
    及移轉該項資產而支付之一切費用後之餘額為所得額。」為所得稅法第十四條第
    一項第七類所明定。次按「個人出售房屋，如能提出交易時之成交價額及成本費
    用之證明文件者，其財產交易所得之計算，依本法第十四條第一項第七類規定核
    實認定；其未申報或未能提出證明文件者，稽徵機關得依財政部核定標準核定之
    。」復為所得稅法施行細則第十七條之二所明定。又「八十五年度個人出售房屋
    未申報，或已申報而未能提出証明文件之財產交易所得標準（三）臺灣省：．．
    ．3.鄉鎮：依房屋評定現值之百分之十三計算。」財政部八十六年二月三日台財
    稅第八六一八八一四○七號函核定在案。又「法院拍賣已建築完成並有評定價值
    之房屋，有關財產交易所得之計算，如納稅義務人未能提出原始取得之實際成本
    者，應以房屋評定價值百分之二十（應依各該年度公布之財產交易所得標準計算
    ）計算財產交易所得。」復為財政部七十四年十二月四日台財稅第二五七四六號
    函所明釋。
二、本件原告因債務關係，經債務人向法院申請拍賣原告所有坐落臺北縣汐止市○○
    路十四巷二十二號六樓及同址十四巷二弄二號地下室底一層房屋，以及公共設施
    部分，台灣士林地方法院民事執行處於八十五年間執行拍賣，拍賣所得之金額為
    六百零一萬元整，扣除土地增值稅，尚餘五百九十萬三千四百六十二元，惟因原
    告並未提供相關成本費用供查核，是被告所屬瑞芳稽徵所乃依據該房屋評定現值
    計七九七、六００元及三二、一五一元，按財政部核定之標準─房屋評定現值百
    分之十三，核定財產交易所得為一０三、六八八元及四、一七九元，併課原告當
    年度綜合所得稅，核定綜合所得總額為一、一一一、六二四元，淨額為七八六、
    六九七元，補徵稅額為四九、七七二元，原告不服，申請復查，未獲變更，提起
    訴願，經遭駁回等情，有八十五年度綜所稅財產交易所得清冊、台灣士林地方法
    院民事執行處通知、八十五年度綜合所得稅核定通知書、稅額繳款書、復查及訴
    願決定書等附原處分卷可稽，自堪信為真實。
三、原告起訴主張：依法院執行處拍賣通知，足可證明本件拍賣價額扣除土地增值稅
    後，僅餘五百九十萬三千四百六十二元，本件原始買價為九百三十萬元上下，拍
    賣後已血本無歸，足證原告並無財產交易所得，請依法撤銷原核定云云，惟查原
    告自始至終並未提供原始買賣契約書以供查証，則原告所稱原始買價為九百三十
    萬元上下，自屬無法証明，且查本件房屋第三次公開拍賣價格扣除土地部分，二
    筆房屋之最低拍賣價格為四、七五０、０００元，尚較被告原核定房屋評定現值
    七九七、六００元高出數倍，如被告以實際拍賣價格或最低拍賣價格核定原告之
    財產交易所得，則反對原告不利，是被告在原告並未提供相關成本費用以供查核
    之情形下，依前揭法令規定，從低以房屋評定現值核定原告之財產交易所得，尚
    無不合，原告空言主張其原始買賣價格，自屬無據。
四、綜上所述，原告未能提出系爭房屋之原始買賣契約書以供查証，被告依財政部函
    釋以房屋評定現值之百分之十三計算原告之財產交易所得，核課當年度之綜合所
    得稅，經核並無違誤，復查及訴願決定予以維持，亦無不合，原告仍執陳詞訴請
    撤銷，為無理由，應予駁回。本件適用簡易訴訟程序，故不經言詞辯論逕為判決
    。
據上論結，本件原告之訴為無理由，依行政訴訟法第九十八條第三項前段，第二百三
十六條，判決如主文。
中      華      民      國    九十二    年      四      月    二十四    日
                        臺 北 高 等 行 政 法 院   第 六 庭
                                                    法  官  林樹埔
右為正本係照原本作成。
本件以訴訟事件所涉及之法律見解具有原則性者為限，始得於本判決送達後二十日內
向本院提出上訴狀並表明上訴理由，如已於本判決宣示後送達前提起上訴者，應於判
決送達後二十日內補具上訴理由（均按他造人數附繕本），且經最高行政法院許可後
方得上訴。
中      華      民      國    九十二    年      四      月    二十四    日
                                                    書記官  陳圓圓


司法院資訊處製作；財團法人民間司法改革基金會備份。
